臺灣基隆地方法院刑事判決　　　　　　　　　　　　　　九十三年度訴緝字第一號
　　被　　　告　甲○○
右列被告因搶奪案件，經檢察官提起公訴（九十二年度偵字第一三四九號），本院判
決如左：
    主      文
甲○○共同意圖為自己不法之所有，而搶奪他人之動產，累犯，處有期徒刑拾月。
    事      實
一、甲○○於民國八十七年間曾因重利、妨害自由案件，經最高法院分別判處有期徒
    刑十月、五月，定應執行有期徒刑一年確定；復於八十九年間因施用第一級毒品
    、第二級毒品案件，經本院各判處有期徒刑七月、六月確定，嗣並定應執行有期
    徒刑一年確定，上開二刑期接續執行，於九十一年三月二十七日因縮短刑期假釋
    出監，並於九十一年九月十二日假釋期滿，未經撤銷假釋，其未執行之刑，以已
    執行論而執行完畢。詎其猶不知悔改，與友人丙○○因毒癮發作，缺錢購買毒品
    ，竟共同基於為自己不法所有之犯意聯絡，於九十二年四月八日上午十時許，由
    甲○○騎乘丙○○向友人借得之黑色機車（車牌號碼不詳）附載丙○○，在臺北
    縣萬里鄉沿路尋找作案對象，途經臺北縣萬里鄉中福村中幅二十三號前，二人見
    乙○○頸部戴著金項鍊手推水泥車走在路上，甲○○乃先將機車迴轉至乙○○前
    方約二、三公尺處，由丙○○下車行搶，甲○○則並坐在未熄火之機車上負責接
    應，丙○○下車一靠近乙○○即以手將乙○○頭部往下壓，並佯稱：「你昨天是
    否有將我小弟撞到？」乙○○回答：「沒有」，丙○○則趁乙○○頭部被其壓低
    並與其說話不注意之際，順勢將乙○○頸部之金項鍊取走，致乙○○受有頸部下
    方部位瘀血之傷害（傷害部分未據告訴），甲○○則在一旁以台語喊叫：「快來
    去、快來去」，丙○○隨即坐上甲○○所騎乘之機車逃逸，乙○○待二人騎車離
    去，始發現其頸部之項鍊遭搶。甲○○與丙○○搶得上開金項鍊後，隨即將搶得
    之金項鍊持至基隆市○○○路一六八號寶華珠寶銀樓，由甲○○出名以新台幣（
    同）一萬四千三百九十元出售與不知情之銀樓，得款後將其中一萬四千元用以購
    買第一級毒品海洛因共同施用，餘款則由丙○○取走並花用殆盡。嗣為警於九十
    二年四月八日上午十一時五十分，在寶華珠寶銀樓發現乙○○所有之金項鍊後，
    於次日凌晨一時四十分許在臺北縣萬里鄉萬里村成功新七十二號二樓將甲○○
    查緝到案，並於同年四月十八日在桃園縣龜山鄉○○路二○二號四樓將丙○○拘
    捕到案，而查悉上情。
二、案經臺北縣警察局金山分局報告由臺灣基隆地方法院檢察署檢察官偵查起訴。
    理      由
一、訊據被告甲○○固坦承有於前揭時、地搭載丙○○，並共同持被害人乙○○所有
    之金項鍊至上開銀樓以其名義變賣與銀樓，惟矢口否認有何共同搶奪之犯行，辯
    稱：九十二年四月八日當天係丙○○毒癮發作人不舒服要求其載他去基隆找朋友
    拿海洛因止癮，途中丙○○看到一個人，並稱那個人好像是撞到他小弟的人，便
    叫其回頭停車，停車後丙○○就下車，其只有看到丙○○以手從後面勾住被害人
    的脖子，並沒有看到丙○○搶被害人脖子上金項鍊，後來丙○○稱他有一條金項
    鍊要變賣，但沒有證件，所以其才將證件借予丙○○，並以其名義變賣該項鍊，
    但不知該項鍊係丙○○所搶云云。惟查：
  (一)右揭事實，業據被害人即證人乙○○於警訊、偵查指述及本院審理時證述綦詳，
    核與證人即共同正犯丙○○於本院審理時證述及另案（九十二年訴字第四五九號
    ）審理時供述之情節相符，且被告與丙○○共同持搶得之乙○○所有之金項鍊至
    寶華珠寶銀樓，由被告出示身分證以一萬四千三百九十元變賣該項鍊一節，亦據
    證人李振東於警訊時證述明確，並有金飾買入登記簿、寶華珠寶銀樓代保管條、
    被害人乙○○所有之金項鍊照片一禎、被害人乙○○診斷證明書在卷可佐，已足
    認被告與丙○○有共同搶奪之犯行。
  (二)被告雖矢口否認有與丙○○共同搶奪，並以前揭情詞置辯，然查丙○○與被告二
    人係因毒癮發作，急需金錢購買毒品，始起意搶奪，且丙○○在下車行搶前有告
    知被告，行搶後亦有告知被告搶得金項鍊一條，並將該項鍊交予被告，要求被告
    出示證件典當，且丙○○下車之目的即係行搶，並無誤認人之情形，迭據證人即
    共同正犯丙○○於本院審理時證述甚詳，而被告確有施用毒品之惡習，並於搶得
    之金項鍊變賣購買海洛因後，與丙○○一同施用購得之海洛因，亦據被告供承在
    卷，且有臺灣高等法院被告全國刑案紀錄表附卷可稽，顯見證人丙○○所證其與
    被告係因毒癮發作始起意行搶乙節非虛。再證人丙○○與被告係國小同學，二人
    並無仇恨或恩怨，為被告所自承，故證人丙○○並無偽證被告與其共同搶奪之動
    機，且由證人丙○○於本院自白其犯行後，初仍飾詞迴護被告，待本院以證人身
    分令其具結，並諭知與被告隔離訊問後，始證述上情等情觀之，可見證人丙○○
    與被告友情甚篤，嗣因恐負偽證罪責，才據實證述被告共同參與搶奪之情節，故
    證人丙○○經具結後所為證言，自堪採信，被告辯稱丙○○下車前係告知有人撞
    到他弟弟，且不知變賣之項鍊係搶得云云，核不足採。
  (三)被告雖又辯稱其當時頭戴全罩式安全帽並未聽到丙○○所言，故不知丙○○要下
    車行搶云云，惟被告與丙○○二人於案發當時均未戴安全帽乙節，業據被害人即
    證人乙○○於警訊指述及本院審理時證述明確，已足見被告所辯不實。且被告於
    警訊、偵查及本院審理時均一再辯稱丙○○於下車前係稱有人撞到其小弟，並供
    稱其停車後，有聽到丙○○罵三字經，並問被害人是否有撞到其小弟，復於丙○○證述有下車前有告知欲下車行搶一事後，供稱：「之前他曾經講過他有搶過人
    家的東西，我問他如何搶，他說『之前曾經搶過』，他是在這次我騎摩托車還沒
    遇到乙○○的時候他跟我講的」等語（見本院九十二年十月二十三日審判筆錄）
    ，顯見被告對丙○○所言均聽聞甚詳，並無障礙之情事，且其於丙○○下車後距
    離較遠時，猶能清晰聽聞丙○○對被害人乙○○之言語，何以丙○○與其同車距
    離較近時，反而無法聽見丙○○所言？由此足見被告所辯因其載安全帽故未聽見
    丙○○欲下車行搶之言詞云云，乃卸責之詞，不足採信。
  (四)綜上所述，被告不僅於知悉丙○○欲下車搶奪被害人乙○○財物後，坐在未熄火
    之車輛上在旁等待接應，復於丙○○搶得被害人金項鍊後旋即騎機車搭載丙○○
    離開現場，並與丙○○一同前往銀樓，由其出名典當搶得之物，嗣二人並將典當
    得款共同購買毒品海洛因一同施用，因之被告確與丙○○就本案犯行有犯意聯絡
    及行為分擔甚明。本案事證明確，其與共同正犯丙○○有共同搶奪之犯行堪以認
    定，應依法論科。
二、核被告甲○○所為，係犯刑法第三百二十五條第一項之搶奪罪。其與丙○○間有
    犯意聯絡及行為分擔，應論以共同正犯。又其於八十七年間曾因重利、妨害自由
    案件，經最高法院分別判處有期徒刑十月、五月，定應執行有期徒刑一年確定；
    復於八十九年間因施用第一級毒品、第二級毒品案件，經本院各判處有期徒刑七
    月、六月確定，嗣並定應執行有期徒刑一年確定，上開二刑期接續執行，於九十
    一年三月二十七日因縮短刑期假釋出監，並於九十一年九月十二日假釋期滿，未
    經撤銷假釋，其未執行之刑，以已執行論而執行完畢等情，有基隆地方法院檢察
    署刑案資料查註紀錄表一份及臺灣高等法院被告全國前案紀錄表二份在卷可稽，
    其受有期徒刑之執行完畢後，五年內再犯本件有期徒刑以上之罪，為累犯，應依
    刑法第四十七條之規定加重其刑。爰審酌被告有多項前科，素行非佳，且前已受
    毒品案件之觀察勒戒、強制戒治及徒刑之執行，猶不知藉此戒除毒品惡習，竟因
    缺錢購買毒品，即夥同他人伺機行搶，嚴重危害他人之財產法益，及其犯後否認
    犯行，毫無悔意之態度等一切情狀，量處如主文所示之刑，以示懲儆。
據上論斷，應依刑事訴訟法第二百九十九條第一項前段，刑法第二十八條、第三百二
十五條第一項、第四十七條，判決如主文。
本案經檢察官林秋田到庭執行職務。
中      華      民      國      九十三    年      三    月    二十二    日
                                  臺灣基隆地方法院刑事第三庭
                                      審判長法  官  鄭景文
                                            法  官  曾雨明
                                    法  官  王美婷
右正本證明與原本無異。
對於本件判決如有不服，應於收受送達後十日內，向本院提出上訴狀，上訴於臺灣高
等法院，並按他造當事人之人數附具繕本。
                                            書記官  劉珍珍
中      華      民      國      九十三    年      三    月    二十二    日
附錄本案論罪科刑法條：刑法第三百二十五條第一項
意圖為自己或第三人不法之所有，而搶奪他人之動產者，處六月以上五年以下有期徒
刑。
